臺灣雲林地方法院刑事裁定　　　　　　96年度聲減字第1219號
聲　請　人　臺灣雲林地方法院檢察署檢察官
受　刑　人　甲○○
　　　　　　　　　　　號
　　　　　　　　　　（現於臺灣雲林監獄執行中）
上列受刑人因偽造文書等案件，已經判決罪刑確定，聲請人聲請
減刑及定其應執行之刑（96年聲減字第1621號），本院裁定如下
：
    主  文
甲○○所犯所犯附表編號1 、2 、4 、8 、9 之犯罪，均減刑詳
如附表編號1 、2 、4 、8 、9 所載，應執行有期徒刑壹年捌月
，併科罰金新臺幣陸萬伍仟元，罰金如易服勞役，以銀元參佰元
即新臺幣玖佰元折算壹日；又所犯附表編號3 、5 、6 、7 之犯
罪，均減刑詳如附表編號3 、5 、6 、7 所載，應執行有期徒刑
壹年壹月，如易科罰金，以銀元參佰元即新臺幣玖佰元折算壹日
。
    理  由
一、按中華民國九十六年罪犯減刑條例業於民國96年7 月4 日公
    布制定，同年月16日施行，該條例第2 條第1 項規定：「犯
    罪在中華民國九十六年四月二十四日以前者，除本條例另有
    規定外，依下列規定減刑：一、死刑減為無期徒刑。二、無
    期徒刑減為有期徒刑二十年。三、有期徒刑、拘役或罰金，
    減其刑期或金額二分之一。」同條例第10條第2 項前段：「
    裁判確定前犯數罪均應減刑而已定執行者，仍依前項規定，
    另定應執行之刑。」另按易科罰金之規定，犯最重本刑為5
    年以下之有期徒刑以下之刑之罪，依本條例規定減為6 月以
    下有期徒刑、拘役者，應於為減刑裁判時，併諭知易科罰金
    折算之標準，同條例第9 條定有明文。又按行為後法律有變
    更者，適用行為時之法律。但行為後之法律有利於行為人者
    ，適用最有利於行為人之法律，刑法第2 條第1 項亦定有明
    文。又刑法第2 條第1 項所規定，關於新舊法比較適用，係
    指被告行為後法律後法律有變更，而其所涉犯之案件，法院
    尚未為裁判者而言，如法院已裁判確定，即無其適用，此觀
    該法條之規定自明。因此，數罪併罰，有2 裁判以上，而依
    刑法第51條之規定定其應執行刑時，如各罪於法律變更前均
    已判決確定，而於法律變更後始合併定執行刑時，即應依原
    確定裁判時所適用之法律定其應執行刑。如均有易科罰金或
    易服勞役之情形者，合併定執行刑後，關於易科罰金、易服
    勞役亦應依原確定裁判所諭知之標準折算，並不生新舊法比
    較適用問題（最高法院96年度台非字第102 號判決參照）。
    本件受刑人甲○○所犯如附表所示之犯罪，均係於95年7 月
    1 日刑法修正施行前所犯，且於95年7 月1 日前均已判決確
    定，則依前揭說明，上開各罪減刑後仍應依原確定裁判所適
    用之法律即修正前刑法第51條第5 款定其應執行刑，另附表
    編號1 、2 之犯罪罰金刑部分於減刑及合併定執行刑後之易
    服勞役，亦應依原確定裁判所諭知之標準折算，茲僅就如附
    表編號3 、5 、6 、7 之犯罪於減刑後始生易科罰金之問題
    ，比較新舊法如下：
  (一)修正前刑法第41條第1 項前段規定：「犯最重本刑為五年以
    下有期徒刑以下之刑之罪，而受六個月以下有期徒刑或拘役
    之宣告，因身體、教育、職業、家庭之關係或其他正當事由
    ，執行顯有困難者，得以一元以上三元以下折算一日，易科
    罰金。」又其行為時之易科罰金折算標準，廢止前罰金罰鍰
    提高標準條例第2 條前段規定，就其原定數額提高為100 倍
    折算1 日，則本件受刑人行為時之易科罰金折算標準，應以
    銀元300 元折算1 日，經折算為新臺幣後，應以新臺幣900
    元折算為1 日。惟修正後刑法第41條第1 項前段則規定：「
    犯最重本刑為五年以下有期徒刑以下之刑之罪，而受六個月
    以下有期徒刑或拘役之宣告者，得以新臺幣一千元、二千元
    或三千元折算一日，易科罰金。」比較修正前後之易科罰金
    折算標準，以修正前之規定較為有利。
  (二)修正前刑法第41條第2 項規定：「併合處罰之數罪，均得易
    科罰金時，其應執行之刑逾六月者，亦同。」修正後刑法同
    條項，則僅限於數罪併罰定應執行刑未逾6 月者，始得易科
    罰金，經比較結果，以修正前之規定較為有利。
  (三)綜上所述，經前開比較結果，修正前之刑法均較有利於受刑
    人，則依刑法第2 條第1 項前段之規定，本件附表編號3 、
    5 、6 、7 之犯罪減刑後應適用受刑人行為時之法律諭知易
    科罰金之折算標準。
二、查本件受刑人於附表所列日期犯偽造文書等9 罪，經臺灣南
    投地方法院、臺灣臺中地方法院及本院先後判處如附表所示
    之刑，均經分別確定在案，且其所犯上開9 罪，犯罪時間均
    在96年4 月24日以前，茲聲請人聲請減刑，並就附表編號1
    、2 、4 、8 、9 之犯罪與附表編號3 、5 、6 、7 之犯罪
    分別定其應執行之刑，本院審核認聲請為正當，應予准許。
    至受刑人所犯如附表編號1 、2 、4 、8 、9 之犯罪與附表
    編號3 、5 、6 、7 之犯罪不合刑法第50條數罪併罰之要件
    ，毋庸定其應執行之刑，附此敘明。
三、爰依中華民國九十六年罪犯減刑條例第2 條第1 項第3 款、
    第8 條第3 項、第9 條、第10條第2 項前段、第12條，刑法
    第2 條第1 項前段、修正前第51條第5 款、第41條第1 項前
    段、第2 項、第42條第2 項，廢止前罰金罰鍰提高標準條例
    第2 條，現行法規所定貨幣單位折算新臺幣條例第2 條，裁
    定如主文。
中　　華　　民　　國　　96　　年　　10　　月　　18  　日
 　　　　　　     刑事第一庭    法　官　王雅苑
以上正本證明與原本無異。
如不服本裁定，應於裁定送達後5 日內向本院提出抗告狀（須附
繕本）。
　　　　　　　　　　　　　　　　書記官  譚系媛
中　　華　　民　　國　　96　　年　　10　　月　　18　　日
